【裁判字號】    97,台抗,577
【裁判日期】    970731
【裁判案由】    違反組織犯罪防制條例等罪
【裁判全文】
最高法院刑事裁定              九十七年度台抗字第五七七號
抗  告  人  台灣高等法院高雄分院檢察署檢察官
抗  告  人
即 聲請 人  甲○○
                    樓之1
上列抗告人等因被告甲○○違反組織犯罪防制條例等罪案件，不
服台灣高等法院高雄分院中華民國九十六年十一月二十八日所為
聲請發還扣押物之裁定（九十六年度聲字第一０七三號），提起
抗告，本院裁定如下：
    主  文
原裁定關於准予發還扣押物部分撤銷。
上開撤銷部分之聲請駁回。
其他抗告駁回。
    理  由
一、撤銷並駁回聲請部分
按扣押物若無留存之必要者，不待案件終結，應以法院之裁定或
檢察官之命令發還之；其係贓物而無第三人主張權利者，應發還
被害人，此為刑事訴訟法第一百四十二條第一項所明定。易言之
，倘扣押物係屬贓物，縱認該扣押物已無留存之必要，仍須於無
第三人主張權利之情形下，法院始得裁定發還之；若有第三人主
張權利，礙於審理刑事案件之法院無認定權利歸屬之權限，自不
能直接發還被害人，應由主張權利之人另循民事訴訟程序解決。
本件原裁定以：聲請人甲○○聲請意旨如其刑事聲請扣押物返還
聲請狀及刑事補充狀所載（即聲請發還扣押之二百六十五張支票
）。經查扣案支票其中如原裁定附表所示之一百六十四張均係聲
請人所有，經法務部調查局高雄縣調查站搜索而扣押，檢察官起
訴雖以之為證物，上開支票業經原審九十四年度上訴字第一八一
０號判決認定非本案應沒收或得沒收之物，而與本案犯罪無關，
認無留存之必要，因依聲請發還聲請人等情，固非無見。惟查前
揭一百六十四張支票，業據台灣汎生製藥廠股份有限公司（下稱
汎生公司）於第一審具狀陳明係其遭竊之贓物，而主張權利（見
九十一年度附民字第三七二號卷所附刑事附帶民事起訴狀「事實
及理由」三之(二)所載）。是聲請人就上開一百六十四張支票是否
有合法持有之權源，非無爭議，原裁定逕為發還之諭知，尚有未
洽。檢察官抗告意旨執以指摘，為有理由，爰將原裁定此部分撤
銷。又上開扣押物縱認已無留存之必要，惟既有第三人出面指係
贓物並主張權利，即不能依聲請而逕予裁定發還聲請人。聲請人
在原審此部分之聲請尚無從准許，應併予駁回。
二、抗告駁回部分
本件原裁定以：扣案之其餘支票（一百零一張），因尚涉及上訴
中而未確定之偽造有價證券、偽造私文書罪（見原審九十四年度
上訴字第一八一０號判決附件四之(二)、(三)），仍有留存以供查證
之必要，因認抗告人即聲請人甲○○該部分之聲請，尚難准許，
予以駁回。經核此部分於法並無不合。聲請人抗告意旨略以：此
部分支票並無偽造汎生公司之背書，況偽造支票背書僅涉及刑法
第二百十七條偽造署押、盜用印章罪，均為法定刑三年以下有期
徒刑之罪，不得上訴於第三審法院而告確定，自無供第三審法院
查證之必要，原審僅裁定發還其中一百六十四張，其餘一百零一
張未准發還，自有違誤等語。查聲請人被訴於原裁定未予發還之
支票上，偽造汎生公司之背書，涉犯行使偽造私文書等罪嫌部分
，業經檢察官向本院提起第三審上訴，原裁定以該部分尚在上訴
中，認有繼續扣押之必要，核屬事實審法院審酌裁量之權限。聲
請人抗告意旨以該部分僅涉及偽造署押、盜用印章罪嫌，均為法
定刑三年以下有期徒刑之罪，不得上訴第三審而告確定云云，顯
有誤會，執以指摘原裁定此部分不當，尚非可採。此部分抗告為
無理由，應予駁回。
據上論結，應依刑事訴訟法第四百十二條、第四百十三條，裁定
如主文。
中    華    民    國  九十七  年    七    月  三十一  日
                      最高法院刑事第十庭
                          審判長法官  邵  燕  玲
                                法官  李  伯  道
                                法官  孫  增  同
                                法官  吳      燦
                                法官  李  英  勇
      本件正本證明與原本無異
                                      書  記  官
中    華    民    國  九十七  年    八    月    七    日
                                                      K


司法院資訊處製作；財團法人民間司法改革基金會備份。
